臺灣高等法院刑事判決
                                   108年度上易字第2345號
上  訴  人  
即  被  告  曹詠泰  


上列上訴人因妨害自由案件，不服臺灣新北地方法院108年度易
字第510號，中華民國108年8月13日第一審判決（起訴案號：臺
灣新北地方檢察署107年度調偵字第2850號），提起上訴，本院
判決如下：
    主  文
原判決撤銷。
曹詠泰無罪。
    理  由
一、公訴意旨略以：被告曹詠泰於民國107年1月27日11時許，駕
    駛車牌號碼000-0000號自用小客車（下稱乙車）與告訴人林
    裕迪搭載林文雄所駕駛車牌號碼000-0000號自用小客車（下
    稱甲車）在新北市五股區新五路2段附近發生行車糾紛，竟
    心生不滿，駕駛乙車超車至甲車正前方後，連續踩煞車阻擋
    其後方之告訴人林裕迪所駕駛甲車之行進，致使告訴人林裕
    迪不得不煞車，而以此強暴、脅迫方式妨害告訴人林裕迪行
    使駕車前進之權利，因認被告涉犯刑法第304條第1項強制罪
    嫌。
二、按犯罪事實應依證據認定之，無證據不得認定犯罪事實；不
    能證明被告犯罪者，應諭知無罪之判決，刑事訴訟法第154
    條第2 項、第301 條第1 項分別定有明文。又事實之認定，
    應憑證據，如未能發現相當證據，或證據不足以證明，自不
    能以推測或擬制之方法，以為裁判之基礎；認定不利於被告
    之事實，須依積極證據，苟積極證據不足為不利於被告事實
    之認定時，即應為有利於被告之認定（最高法院40年台上字
    第86號、30年上字第816 號、30年上字第482 號判例要旨參
    照）。而刑事訴訟法上所謂認定犯罪事實所憑之證據，雖不
    以直接證據為限，間接證據亦包括在內，然而無論直接或間
    接證據，其為訴訟上之證明，須於通常一般之人不致有所懷
    疑，而得確信其為真實之程度者，始得據為有罪之認定，倘
    其關於被告是否犯罪之證明未達此程度，而有合理之懷疑存
    在，致使無從形成有罪之確信，根據「罪證有疑，利於被告
    」之證據法則，即不得遽為不利被告之認定（最高法院76年
    台上字第4986號判例要旨參照）。至告訴人之告訴，係以使
    被告受刑事訴追為目的，是其陳述是否與事實相符，仍應調
    查其他證據以資審認（最高法院52年台上字第1300號刑事判
    例要旨參照）。次按刑事訴訟法第161 條第1 項規定，檢察
    官就被告犯罪事實，應負舉證責任，並指出證明之方法，是
    檢察官對於起訴之犯罪事實，應負提出證據及說服之實質舉
    證責任，倘其所提出之證據，不足為被告有罪之積極證明，
    或其指出證明之方法，無從說服法院以形成被告有罪之心證
    ，基於無罪推定之原則，自應為被告無罪判決之諭知（最高
    法院92年台上字第128 號判例要旨參照）。訊據被告曹詠泰
    堅決否認有何強制犯行，辯稱：新北市五股區新五路2段是
    要上高速公路的交通要道，當時車子很多，容易塞車，伊開
    車到林裕迪車輛前面之後，並非故意停車不走，是因為塞車
    的原因，才走走停停，沒有影響告訴人行車故意等語。
三、公訴意旨認被告涉犯刑法第304條第1 項強制罪，無非係以
    告訴人林裕迪之指訴、證人林文雄於警詢及偵查中之證述為
    其主要論據。經查：
四、㈠證人林文雄雖於偵查中證稱：曹詠泰可能在我們後面，突
    然繞到我們前面，之後就開始逼車兩、三次，就開始煞車，
    突然完全停住1、2秒鐘才往前，當時根本前面沒有紅綠燈，
    他停在路的中間，我們跟在他車子的正後方，被告完全停住
    時，我們也只能完全停住等語；而經本院傳喚證人林文雄到
    庭證稱：我們原來是要上高速公路，被告行駛在我們左後方
    ，我們的車要從右線切到中線再換到最左線，當時車很多，
    會到車子走走停停的程度，我們當時要切向中線時，被告就
    按喇叭加速切到我們車子前面。被告車子到我們前面時，雖
    然可以順順的走，但速度很慢，約1、20公里，我們前後左
    右都是車子。被告車子前面有車，約有4到6台車的距離，被
    告車子可以往前，且被告急煞時前面沒車，煞停5秒才走，
    應該不用急煞就可以開走等語（見本院卷第88至91頁）。則
    以證人林文雄之證述可知告訴人林裕迪當時係為轉換車道，
    但被告已甚接近告訴人車輛，故直接直行而未先讓告訴人變
    換車道，被告車輛才會在告訴人車前方，則此時並非係被告
    變換車道故意駛往告訴人車前應堪是認；又依證人林文雄證
    稱：當時車流量確實很大，時速約20公里，會到走走停停的
    程度，則此部分亦與被告所辯當時車流量很大，要常踩煞車
    之辯詞相符。至被告是否故意煞停擋在告訴人車前乙節，據
    證人林文雄證稱：被告車子前面有4到6台車車距，被告應該
    可以往前開，不用煞車等語。然以一台自用小客車約4公尺
    之長度，被告與前車僅約有20公尺之車距，並非甚遠，而每
    個人開車習慣不同，習慣與前車保持相當距離者有之，習慣
    加速後又踩踏煞車者有之，是否可認被告當時以該車距踩煞
    車即係為阻擋告訴人車輛前進不無疑義，況被告與前車之車
    距究係多遠，卷內並無客觀證據可證，以被告與告訴人之車
    輛均行進之情況下，證人林文雄目測距離是否正確，亦屬有
    疑，是證人林文雄判斷被告係為阻擋告訴人行車而故意踩煞
    車之證詞難以遽採。
  ㈡又本院訊問證人即告訴人林裕迪證稱：被告按完喇叭我往右
    邊閃讓他過之後，他就開始踩煞車，後來我要左轉上高速公
    路，被告也左轉，他在我前面，往左邊要往高速公路排很多
    車。被告車子靠我很近，讓我沒有辦法走，被告是煞停就走
    ，我距離被告很近，停下來幾乎撞到。該處的路段是一過分
    隔島就要往左切，從分隔島到高速公路匝道約有1百公尺。
    當時路有很寬約有3到4線道，但伊要迴轉上高速公路，被告
    在最左線，伊也在最左線，本來想要超過被告車子，所以才
    一直跟在他後面，另外也怕跟被告車距拉太長會擋到後面車
    子等語（見本院卷第96頁）。則就被告如何以車輛阻擋告訴
    人行駛乙節，告訴人係稱：被告煞停就走、煞停就走等語，
    與證人林文雄證稱：被告急煞後停5秒往前再急煞等語，二
    人就案發時描述之狀況，被告是否有停下來完全靜止不走乙
    節，已不相符；又以告訴人之證述可知，被告駕車至告訴人
    車前之後，告訴人因為決定走左邊車道迴轉上高速公路，故
    一直未變更行車車道；再據告訴人證稱：距被告車距甚近，
    除有想要超越被告車輛外，另也不願減速怕擋到後方車輛等
    語，則告訴人一直近距離駕駛在被告車輛後方未嘗試變換車
    道，甚至未與被告車輛拉遠距離，保持安全車距，顯係基於
    諸多原因，而非單純因被告在前方煞車而導致告訴人無法以
    自由意志駕車之故。再據告訴人所稱自被告係駕駛在告訴人
    前方至上高速公路匝道前，約有一百公尺之遙，而以當時車
    流量甚大之狀況，衡情被告應係注意車前或左、右方之狀況
    ，本件並無何證據可認被告駕車時僅從後照鏡注意之告訴人
    之行車狀況，亦無證據可證被告知悉告訴人要走何種路線（
    是否或如何上高速公路匝道），自難僅憑告訴人之證述，即
    遽認被告駕駛在告訴人車輛前方即係為阻擋告訴人車輛前進
    。
  ㈢又告訴人嗣後因認被告故意阻擋其車輛行駛，而在新北市  
    泰山區新五路與楓江路被告等紅燈時毆打被告（此部分業經
     被告撤回告訴，原審為公訴不受理），則雖被告或有可能
    採煞車阻擋告訴人前進，然此亦有可能基於告訴人之誤想，
    被告實則並未注意後方告訴人之行車動態而逕自駕車，是自
    難僅憑告訴人事後下車質問被告乙事，遽認被告涉有強制罪
    犯行。而本件除告訴人及證人林文雄之證述外，並無其他行
    車記錄器或監視畫面可證被告與告訴人車輛相關位置，或被
    告係如何煞車停擋告訴人之車輛，亦即無客觀積極證據足資
    判斷被告煞車係基於何種原因之故，是於當時車流量大，部
    分路段已達走走停停之程度，被告與告訴人車輛相關位置並
    不明瞭之情況下，自難僅憑告訴人及證人林文雄有疑義之證
    述，以臆測之方式遽論被告強制罪行。此外，復無其他積極
    證據足以證明被告涉有公訴意旨所指上揭犯行，揆諸首揭法
    條、判例要旨及說明，自屬不能證明被告犯罪。
五、原審疏未詳酌上情，遽認被告犯刑法第304條第1 項強制罪
    ，容有未當。被告提起上訴否認犯罪，指摘原判決不當，為
    有理由，自應由本院將原判決關於被告罪刑部分予以撤銷，
    並諭知被告無罪之判決。
據上論斷，應依刑事訴訟法第369 條第1 項前段、第364 條、第
301 條第1 項前段，判決如主文。
本案經檢察官何國彬提起公訴，檢察官蔡名堯到庭執行職務。
中　　華　　民　　國　　109 　年　　2 　　月　　12　　日
                  刑事第八庭    審判長法　官  陳世宗
                                      法　官  吳勇毅
                                      法　官  呂寧莉
以上正本證明與原本無異。
不得上訴。
                                      書記官  賴資旻
中　　華　　民　　國　　109 　年　　2 　　月　　12　　日